【裁判字號】    90,交聲,738
【裁判日期】    901227
【裁判案由】    違反道路交通管理處罰條例聲明異議
【裁判全文】
臺灣臺北地方法院交通事件裁定                      九十年度交聲字第七三八號
    異議人即
    受處分人  甲○○
右列受處分人因違反道路交通管理處罰條例案件，對於臺北市交通事件裁決所中華民
國九十年七月二十七日所為之處分（原處分案號：北市裁三字第車裁２２－ＡＭ00
00000號），聲明異議，本院裁定如左：
    主      文
異議駁回。
    理      由
一、按機器腳踏車，不在規定車道行駛者，處新臺幣（下同）六百元以上一千八百元
    以下罰鍰，道路交通管理處罰條例（九十年一月十七日總統修正公佈之道路交通
    管理處罰條例部分條文，其施行日期依同條例第九十三條規定須由行政院以命令
    定之，而行政院係於九十年四月三日以臺九十交字第０一九三一七號令發布修正
    後之該條例自九十年六月一日起施行，故以下所述及之本條例，如無特別註明，
    乃係修正生效後之新法，而於敘述上如係九十年一月十七日修正，同年六月一日
    生效施行前之該條例，則會在該條例下加註「舊法」以資辨明，先予敘明）第四
    十五條第十三款定有明文，而道路交通管理處罰條例所稱之汽車，依該條例第三
    條第八款規定包括機器腳踏車，再汽車駕駛人駕駛汽車違反道路交通管理處罰條
    例第四十五條規定者，除應依該條所規定之罰鍰處罰外，並予記違規點數一點，
    道路交通管理處罰條例第六十三條第一項第一款亦定有明文。又逕行舉發違反道
    路交通管理事件，經汽車所有人依通知單所載之應到案日期前到案，並告知違規
    駕駛人姓名、身分證統一編號及住址者，處罰機關應即另行通知違規駕駛人到案
    依法處理；逾應到案日期，未告知實際違規駕駛人，處罰機關應依道路交通管理
    處罰條例第八十五條第三項規定處罰該汽車所有人，違反道路交通管理事件統一
    裁罰標準及處理細則第二十四條亦定有明文，易言之，如汽車駕駛人在道路超速
    行駛，為警當場攔停者，處罰機關固應對汽車之駕駛人為處罰，惟若舉發機關並
    非當場對該部汽車攔停，而係依違反道路交通管理事件統一裁罰標準及處理細則
    第二十三條第一項第五款規定以科學儀器取得違規證據資料（如照相機或測速器
    ）逕行舉發者，此際舉發機關只能依上開處理細則第二十三條第二項規定對汽車
    所有人為掣單舉發，而如經舉發之汽車所有人在舉發通知單上所載應到案日期前
    到案，並告知處罰機關該名違規超速駕駛人姓名、身分證統一編號及住址者，處
    罰機關應即依前開細則第二十四條規定處罰該名違規駕駛人，而如汽車所有人未
    於應到案日期前到案或雖於應到案日期前到案，而未告知處罰機關實際之違規駕
    駛人者，處罰機關仍應依道路交通管理處罰條例第八十五條第三項「本條例關於
    車輛駕駛人之處罰，如應歸責於車輛所有人者，處罰車輛所有人。」規定，對車
    輛所有人加以處罰。
二、本件受處分人即異議人甲○○於九十年三月六日十一時三十三分許，騎乘其所有
    車號ＰＸＫ－４２５號重型機車，在臺北市○○○路○道路上標示有「禁行機車
    」之車道上行駛，而為臺北市政府警察局中山分局警備隊（下稱中山分局）員警
    陳英俊當場以拍照之方式採證，並以受處分人有違反前揭道路交通管理處罰條例
    （舊法）第四十五條第十三款規定之行為，並以受處分人所有前開機車有違反道
    路交通管理處罰條例第四十五條第六款規定之行為逕行掣單舉發，嗣將舉發通知
    單送達於受處分人後，受處分人雖於舉發通知單上所載之應到案日期前向原處分
    機關提出申訴，惟未明白告知原處分機關當時違規駕駛人之確實姓名及年籍，經
    原處分機關請原舉發單位即中山分局調查結果，仍認受處分人所有之該部機車有
    於前揭路段駕車行駛人行道之違規行為，原處分機關乃依道路交通管理處罰條例
    第四十五條第十三款、第六十三條第一項第一款規定於九十年六月十五日從輕裁
    處異議人罰鍰六百元，併予記違規點數一點。
三、受處分人聲明異議意旨固未否認有騎乘其所有前開車號機車在前開標示有「禁行
    機車」之車道上行駛之事實，核與卷附舉發員警所拍照採證相片顯示之情節相符
    ，惟否認有任何違反前揭道路交通管理處罰條例第四十五條第十三款規定之行為
    ，辯稱：（一）本件舉發地點如在慢車道發生車禍後方行駛機車該如何通行，難
    道用扛的；（二）單行道如何區分內側與外側，僅以路上有劃「禁行機車」之字
    樣就認定受處分人違法，卻不認為行車動線有重大缺失，實有擾民之嫌云云。惟
    查：（一）受處分人於前述時地駕駛機車行駛在禁行機車道之事實，除據異議意
    旨所未否認，並有舉發機關所具採證照片一幀，復有舉發通知單一紙在卷可佐，
    受處分人違規事實可以認定；（二）姑不論該址所設禁行機車道妥適與否，守法
    之國民應深知前開標線、號誌之設置，不能任由人民自行判斷當否而決定是否遵
    守，否則法律即形同虛設，該址禁行機車道既非已經廢止，受處分人仍應依法行
    駛；（三）況且本件舉發時地既非如異議意旨所言有何車禍發生，舉發機關提供
    之採證相片所示地點亦足認當時行車順暢，與受處分人所騎乘之機車週圍尚有非
    常寬敞之空間，並沒有如受處分人所質疑辯稱「難道要用扛的」等荒誕情節，本
    件受處分人既非遭他車逼進、推擠，而使之行駛到禁行機車道，自應認定確係受
    處分人自己原本就行駛於禁行機車道，方才遇警拍照採證，是受處分人雖以前揭
    情詞置辯，尚難認為可採，本件事證明確，受處分人之違規行為堪以認定。
四、綜上所述，受處分人確有在前揭時間在禁行機車之車道騎乘機車之行為，從而原
    處分機關乃依前揭道路交通管理處罰條例第四十五條第十三款、第六十三條第一
    項第一款規定從輕裁處受處分人罰鍰六百元並予記違規點數一點，核無違誤，本
    件受處分人之異議為無理由，自應將其異議駁回。
五、據上論斷，應依道路交通案件處理辦法第十九條，裁定如主文。
中      華      民      國    九十      年     十二     月    二十七    日
                                    臺灣臺北地方法院交通法庭
                                        法  官  黃程暉
右正本證明與原本無異
如不服本裁定應於送達後五日內向本院提出抗告狀
                                        書記官  張華瓊
中      華      民      國    九十一    年     一       月      十一    日


司法院資訊處製作；財團法人民間司法改革基金會備份。
